【裁判字號】    88,訴,247
【裁判日期】    900117
【裁判案由】    偽造文書等
【裁判全文】
臺灣士林地方法院刑事判決                          八十八年度訴字第二四七號
    公  訴  人  臺灣士林地方法院檢察署檢察官
    被      告  乙○○
右列被告因偽造文書等案件，經檢察官提起公訴（八十七年度偵續字第九九號），本
院判決如左：
    主  文
乙○○無罪。
    理  由
一、公訴意旨略以：被告乙○○係告訴人丙○○之女，意圖為自己不法之所有，利用
    丙○○委其代領合作金庫士林支庫存款而交付相關印章及存款簿之際，基於概括
    之犯意，連續自民國八十五年三月二日起至同年四月八日止，前往合作金庫士林
    支庫，偽造丙○○姓名之取款憑條，並持向合作金庫人員行使詐術提款，使合作
    金庫人員陷於錯誤，而如數交付取款憑條所載之金額（八次提款金額共計新台幣
    （下同）九十萬元），再將部分款項轉存入其本人之臺北銀行士林分行帳戶內，
    因認被告涉有刑法第二百十六條、第二百十條行使偽造私文書及同法第三百三十
    九條第一項之詐欺取財罪嫌等語。
二、按犯罪事實，應依證據認定之，無證據不得推定其犯罪事實；不能證明被告犯罪
    ，應諭知無罪之判決，刑事訴訟法第一百五十四條及第三百零一條第一項分別定
    有明文。又按刑事訴訟法上所謂認定犯罪事實之證據，係指足以認定被告確有犯
    罪行為之積極證據而言，該項證據自須適合於被告犯罪事實之認定，始得採為斷
    罪資料；認定犯罪事實應依證據，為刑事訴訟法所明定，故被告否認犯罪事實所
    持之辯解，縱屬不能成立，仍非有積極證據足以證明其犯罪行為，不能遽為有罪
    之認定；又告訴人之告訴，係以使被告受刑事訴追為目的，是其陳述是否與事實
    相符，仍應調查其他證據以資審認，最高法院二十九年上字第三一○五號、三十
    年上字第一八三一號及五十二年臺上字第一三○○號判例分別可資參酌。
三、公訴意旨認被告涉有右揭罪嫌，無非以告訴人之指訴及被告之辯解前後不一，且
    悖於常情為其論據。惟訊之被告堅決否認其有前述公訴意旨所指之犯行，辯稱：
    伊係告訴人之女兒，於八十五年間案外人甲○○有多次以開支票之方式向告訴人
    借貸現金，當告訴人將該支票存入自己合作金庫士林支庫之戶頭時，如有需要會
    委託伊領錢，伊提領之小筆金額，提領後便交給告訴人，其中提領大筆金額有三
    次，伊則在台北銀行士林分行以伊名義開戶，也分三次存入共七十五萬元之現金
    ，而存入七十五萬元，伊已於八十五年四月八日至同年十一月二十六日領出交給
    告訴人等語。經查︰（一）、告訴人於偵訊及本院訊問時，雖始終指稱：被告未
    經其同意盜領其合作金庫士林支庫戶頭內之九十萬元等語，然告訴人於偵訊中所
    指訴被告之盜領日期及每次之金額（分別為八十五年二月七日、三月八日及五月
    二十四日，每次金額各為三十萬元）與起訴書所載之被告盜領之日期及每次之金
    額（分別為八十五年三月二日─二十四萬元、三月五日─一萬元、三月八日─三
    十萬元、三月十五日─二十五萬元、三月二十日─一萬元、三月二十六日─二萬
    元、三月二十七日─二萬元及四月八日─五萬元）並不相同。且告訴人於本院訊
    問時曾供稱遭被告盜領之九十萬元本來是要借給甲○○等語（見本院八十八年七
    月一日之訊問筆錄），且「（問）之前有借錢給甲○○？（答）是的。（問）甲○○是否均以支票還錢？（答）是的。（問）甲○○都開多久的票？（答）一個
    月的票，她如果錢到期會通知我錢已匯進去。」等語（見八十八年十一月二十五
    日之訊問筆錄），然依卷附告訴人合作金庫士林支庫八十五年間託收票據明細表
    所載，託收支票全係甲○○之支票，共有八張，支票入帳日期（即票載發票日）
    分別為八十五年二月六日、三月一日、三月七日、三月十四日、三月二十五日、
    五月九日（共二張）及五月十五日，有合作金庫士林支庫函附告訴人帳戶託收明
    細表及第一商業銀行士林分行函各一紙可憑，則可知告訴人於八十五年一月六日
    至八十八年四月十五日止（即前揭託收支票之入帳日期前一個月）與甲○○間仍
    有正常借貸之情形，因此告訴人所指訴八十五年二月七日及三月八日遭被告盜領
    戶頭內金錢而無法貸與甲○○云云，即有矛盾，不足採信。此外，告訴人對於委
    託被告提領合作金庫士林支庫戶頭內存款次數之供述：「（問）你有無叫你女兒
    去合作金庫幫你領錢？領了幾次？（答）之前有過，領了幾萬元，四、五次大概
    有。（問）除本件被告幫你領錢外，有無叫誰幫你領過錢？（答）沒有，合作金
    庫的錢我都是叫被告領，我自己也領過一、二次，合作金庫的錢連我兒子都不知
    道。」等語（見本院八十九年十二月二十一日之訊問筆錄第四頁、第五頁）前後
    並不一致，以及告訴人所述委託被告領錢後，被告拒不交還存摺與印章，直到提
    起本件告訴後，被告才歸還存摺與印章等情（見同上筆錄第五頁），亦與卷附所
    示告訴人戶頭自八十五年一月間起至八十六年十一月間（告訴人於八十六年十一
    月四日提起本件告訴）止，共有七十五次之提領紀錄不符，從而，告訴人所為之
    指訴顯有瑕疵，且與事實不相符合，尚難遽採。（二）、又參酌告訴人於八十五
    年一月六日至八十八年四月十五日止（即前揭託收甲○○支票之入帳日期前一個
    月）與甲○○間仍有正常借貸之情形，已如前述，核與卷附之告訴人合作金庫士
    林支庫之存提款明細表上所載，八十五年一月六日確實有提款三次共計三十五萬
    元，與甲○○之第一張支票入帳日期（二月六日）前一個月時間相同，且金額相
    差不多；八十五年一月二十九及三十日提款二次共二十萬元，亦與甲○○之第二
    張支票入帳日期（三月一日）前一個月僅差一、二日，且金額相同；八十五年二
    月七日提款三十萬元，與甲○○之第三張支票入帳日期（三月七日）前一個月時
    間相同，且金額一樣；八十五年二月十四日提領二十五萬元，與甲○○之第四張
    支票入帳日期（三月十四日）前一個月時間相同、金額相同；八十五年四月八日
    提領五萬元，再加上被告於同日自台北銀行士林分行領取之二十五萬元，核與甲○○之第六、七張支票入帳日期（五月九日）前一個月時間僅差一日，而金額恰
    巧相同等情，以及被告存入台北銀行士林分行帳戶內之七十五萬元係分三次存入
    ，之後連續七次領出之金額亦正好是七十五萬元之事實，有被告台北銀行士林分
    行存摺影本一紙附卷可證，而衡諸一般常情，若被告確有盜領告訴人之存款，應
    可不必分次提領，就起訴書所載最後一次四月八日被告所領金額為五萬元，為何
    尚餘一萬餘元未領，且被告若真持有告訴人存摺與印章，則於告訴人所指訴之八
    十五年五月二十四日提領三十萬元，則又何必留下四萬餘元之存款不領？而且親
    子間互相幫忙存提款項，本係家庭成員基於互助互信之結果，甚難要求書寫收據
    以求自保，因此，被告此部份之辯解尚堪認為真實。至於本件被告於偵訊及本院
    訊問中對於提領之數額及次數之前後辯解不同，縱認有瑕疵，然尚難據此作為被
    告有行使偽造私文書及詐欺之認定。
三、綜上所述，告訴人之指訴與事實並不相符，公訴意旨所據之積極證據亦不足為不
    利於被告事實之認定，從而應為有利於被告之認定。此外復查無其他積極證據足
    資認定被告有何行使偽造私文書及詐欺犯行，揆諸前述規定，既不能證明被告犯
    罪，自應諭知無罪之判決。
據上論斷，應依刑事訴訟法第三百零一條第一項，判決如主文。
本案經檢察官林曉芳到庭執行職務。
中      華      民      國      九十      年      一      月    十七    日
                                  臺灣士林地方法院刑事第一庭
                                              法  官  林  政  佑
右正本證明與原本無異。
如不服本判決，應於判決送達後十日內，向本院提出上訴狀。
                                              書記官  陳  珮  茹
中      華      民      國      九十      年      一      月    十八    日


司法院資訊處製作；財團法人民間司法改革基金會備份。
